【裁判字號】    92,小上,52
【裁判日期】    920724
【裁判案由】    給付服務費
【裁判全文】
臺灣板橋地方法院民事裁定  九十二年度小上字第五二號
    上  訴  人  乙○○
    被上訴人    甲○○○○○○.
右上訴人與被上訴人間請求給付服務費事件，上訴人對於中華民國九十二年五月十六
日本院板橋簡易庭九十二年度板小字第七二六號第一審判決提起上訴，本院裁定如左
：
    主    文
上訴駁回。
第二審訴訟費用新臺幣參佰肆拾肆元由上訴人負擔。
    理    由
一、按小額訴訟程序對第一審裁判之上訴，非以判決違背法令為理由，不得為之；其
    上訴狀內應記載上訴理由，表明下列各款事項：（一）原判決所違背之法令內容
    及具體內容；（二）依訴訟資料可認為原判決有違背法令之具體事實。故當事人
    以小額訴訟之原判決有違背法令而提起上訴時，其上訴狀理由就原判決如何違背
    法令應有具體之指摘，並揭示所違背之法規條項及內容，如係成文法以外之法則
    ，倘為司法院之解釋或判例，則應揭示該判解之字號及內容，如係民事訴訟法第
    四百六十九條所規定之各款事由，則應揭示合於該條款之事實。否則其上訴狀理
    由如未依此項方法表明者，即難認為已對該原審判決之違背法令有具體之指摘，
    依民事訴訟法第四百三十六之三十二準用第四百七十一條上訴法律審（第三審）
    之規定，第二審法院無庸命其補正或提出，得逕以裁定駁回之，民事訴訟法第四
    百三十六條之二十四第二項、第四百三十六之二十五、第四百三十六之三十二第
    二項、第四百四十四條第一項分別定有明文。
二、次按小額訴訟程序，除因原審違背法令致未能提出之情形外，當事人於第二審程
    序不得提出新攻擊防禦方法，同法第四百三十六條之二十八亦定有明文。意即小
    額訴訟程序，基本上其訴訟程序之設計，無非欲使當事人就該小額訴訟事件能儘
    速定息紛爭，故求急速解決，而以二審終結（即第一審為事實審，第二審原則為
    法律審）。
三、本件上訴人對本院板橋簡易庭九十二年板小字第七二六號第一審判決，固於法定
    期間內提起上訴，然其上訴理由無非為：本件緣係上訴人將所有坐落於臺北縣永
    和市○○路二六巷二號一樓之房屋，委託被上訴人居間仲介房屋之租賃事宜，期
    間自民國九十一年七月十六日迄同年九月十六日止，服務報酬則為「一年期租約
    ，依月租金二分之一計；二年期租約，依月租金三分之二計；三年期租約，依月
    租金一倍計算」。嗣於九十一年九月十三日上訴人經被上訴人介紹與訴外人湯重
    志簽約，然簽約當日湯重志並未攜帶押金，遂與上訴人約定須於同年九月十七日
    前繳付押金，租賃契約方生效。惟嗣後湯重志無意承租，而未依約繳付押金，故
    租賃契約顯附有停止條件而未成立。原審判決竟刻意忽視上訴人與湯重志合意之
    押金契約及繳付押金期限為原租賃契約之停止條件，逕認租賃契約已然成立，其
    認事用法顯然已違背民法第五百六十八條第二項「契約附有停止條件者，於該條
    件成就前，居間人不得請求報酬」之規定，為此提起上訴。
四、經查，上訴人於原審審理時，僅泛言雖與訴外人湯重志簽訂租賃契約惟湯重志毀
    約，故將租約撕毀等情，並未主張「其與湯重志已就系爭租賃契約定有停止條件
    （即承租人應於九十一年九月十七日前給付出租人押租金）」。而按稱租賃者，
    謂當事人約定，一方以物租予他方使用收益，他方支付租金之契約，民法第四百
    二十一條第一項定有明文。又押租金契約乃別於民法第四百二十一條第一項意義
    之契約（性質上屬從契約），目的在擔保承租人租金之給付及租賃債務之履行，
    為一要物契約（最高法院六十五年台上字第一五六號判例參照）。是以押租金契
    約（從契約）與租賃契約（主契約）為分別獨立，僅因二者間之一定牽連關係，
    而併定於同一契約內。承前述，上訴人於原審既未就押租金之給付為系爭租賃契
    約之停止條件為主張（屬當事人特約之變態事實），故原審於無從審究調查前開
    事實之前提，而認上訴人與訴外人湯重志間既已簽妥租賃契約，租賃契約即合法
    成立生效，不因嗣後承租人拒絕交付押金而影響其效力，於法並無違誤，難認有
    何判決違背法令之內容及事實。而上訴人所主張之前開租賃契約附停止條件之事
    實既係新攻擊防禦方法，依民事訴訟法第四百三十六條之二十八規定，亦已發生
    失權效，無得再於第二審程序提出。是按諸首開說明，上訴人之上訴實難認合法
    ，應以裁定駁回之。
五、依民事訴訟法第四百三十六條之三十二第一項、第二項、第四百三十六條之十九
    、第四百七十一條第一項、第九十五條、第七十八條，裁定如主文。
中      華      民      國    九十二    年      七      月      二十四  日
                              臺灣板橋地方法院民事第一庭
~B審判長法  官  許瑞助
~B      法  官  朱耀平
~B      法  官  黃信滿
右正本證明與原本無異
本裁定不得抗告
中      華      民      國    九十二    年      七      月      二十四  日
~B  法院書記官  吳美瑤


司法院資訊處製作；財團法人民間司法改革基金會備份。
